臺灣高雄地方法院民事判決　　　　　　109年度簡上字第264號
上　訴　人　劉學鴻　
被　上訴人　洪紹恩　
上列當事人間請求損害賠償事件，上訴人對於本院鳳山簡易庭於
民國109 年9 月30日所為109 年度鳳簡字第476 號第一審判決提
起上訴，經本院於110 年9 月16日言詞辯論終結，判決如下：
    主      文
上訴駁回。
第二審訴訟費用由上訴人負擔。
    事實及理由
一、上訴人主張：
  ㈠上訴人居住於高雄市○○區○○○街000 號房屋（下稱A 屋
    ），被上訴人則居住於高雄市○○區○○○街000 號房屋（
    下稱B 屋），兩造為鄰居關係。緣上訴人於民國107 年6 月
    12日發現A 屋頂樓防水層剝落且皆為碎石頭，調閱監視器發
    現被上訴人於107 年5 月28日晚上澆花，並發現：⒈被上訴
    人故意將花盆放在A 屋、B 屋間之頂樓圍牆（下稱系爭圍牆
    ），且故意放在上訴人裝設於系爭圍牆之電線（下稱系爭電
    線）及管路旁，被上訴人不定時會澆花並假藉澆花名義，故
    意以強力水柱噴灑灌注系爭電線及系爭圍牆靠近A 屋側之防
    水層（下稱系爭圍牆防水層），導致系爭電線外層絕緣體之
    電線硬化及龜裂，產生漏電、感電，甚至有可能短路電線走
    火之危險，及系爭圍牆防水層產生剝落滲水之損害結果，又
    遭噴濺之花盆內泥沙碎石及破碎的蘭花網，均堆積在A 屋頂
    樓排水孔（下稱系爭排水孔），導致下雨後排水不易產生大
    量積水，致使系爭排水孔下方之A 屋四樓天花板（下稱系爭
    天花板）出現滲水之損害結果；⒉被上訴人在B 屋頂樓靠近
    系爭圍牆側邊種植盆栽，並製作架子固定於系爭圍牆，被上
    訴人放置之花盆數量眾多且重，因地震搖晃反覆拉扯，加上
    為數眾多且重之盆栽加諸負荷於系爭圍牆，導致系爭圍牆牆
    面不堪反覆來回拉扯以致龜裂破損，甚至滲水造成鋼筋腐蝕
    之損害結果；⒊上訴人於系爭圍牆上安裝排氣管（下稱系爭
    排氣管），被上訴人故意變更系爭排氣管方向，使排放之廢
    氣對A 屋範圍，排水口亦常有不明冷凝水流出，造成上訴人
    多次滑倒、受傷、扭傷之結果。
  ㈡又被上訴人於108 年5 月24日上午，基於不明原因爬入A 屋
    頂樓範圍，合理懷疑被上訴人動機係想破壞毀損上訴人財物
    ；另於108 年3 月17日晚上10時許，被上訴人與訴外人即被
    上訴人父親洪瑞成以多欺少，對上訴人咆嘯，並拿工具作勢
    攻擊上訴人，導致上訴人受驚害怕（下稱甲事件）；復於10
    8 年4 月20日上午，被上訴人基於不明原因打開被其設置於
    B 屋頂樓之黑網，窺伺A 屋範圍並伸手拉扯A 屋頂樓之電線
    財物（下稱乙事件）；再於108 年6 月1 日隔著B 屋頂樓黑
    網窺伺上訴人，甚至打開黑網偷窺及偷拍上訴人，侵害上訴
    人健康權及隱私權，被上訴人故意架設黑網以達窺伺、破壞
    上訴人所有財物，亦侵害上訴人之健康權及隱私權。
  ㈢上訴人自93年起居住於A 屋，於107 年12月30日發現被上訴
    人毀損、破壞系爭排氣管，且於此前被上訴人侵占系爭排氣
    管已達10年已上，使上訴人受有系爭排氣管遭毀損、侵占之
    損害結果；又因被上訴人前開侵權行為，導致系爭電線毀損
    、系爭圍牆防水層剝落滲水、系爭圍牆牆面龜裂滲水且鋼筋
    外露、系爭排水孔遭泥沙與砂石阻塞而滲水及系爭天花板滲
    水之損害結果，需立即更新電線、進行油漆、防水工程及排
    水孔管路疏通工程，請求被上訴人賠償電纜線工程費用新臺
    幣（下同）8,000 元、油漆工程費用3,000 元、水泥及防水
    工程費用87,000元；另被上訴人前開侵占、毀損系爭排氣管
    之侵權行為，請求被上訴人賠償侵占系爭排氣管10年之費用
    73,000元（系爭排氣管共2 支，每日10元）；又因被上訴人
    長期侵權行為使上訴人受有精神損害，上訴人因此罹患重度
    憂鬱症且常有輕生念頭，必須長期就醫與服藥，請求被上訴
    人賠償醫療費用4,900 元及精神慰撫金90,000元。為此，爰
    依民法第184 條第1 項、第193 條、第195 條等規定提起本
    件訴訟等語。並於原審聲明：㈠被上訴人應給付上訴人265,
    900 元，及自民事追加訴之聲明狀繕本送達翌日起至清償日
    止，按週年利率5 ％計算之利息；㈡願供擔保，請准宣告假
    執行。
二、被上訴人則以：被上訴人雖於B 屋頂樓種植盆栽，但目的係
    為避免高溫直接曝曬地面而非故意藉此毀損上訴人財物，而
    上訴人主張系爭圍牆防水層損壞、系爭天花板漏水及系爭電
    線損壞，惟系爭圍牆防水層並未有剝落或漏水之情形，只是
    因年久失修造成色差；又被上訴人種植之盆栽與系爭排水孔
    距離5 公尺遠，澆花時之砂石甚難噴到5 公尺外之系爭排水
    孔，且系爭電線外表龜裂應係太陽曝曬下之正常損壞，況家
    用白色扁平線之外皮為保護層，內部仍有兩芯（銅導體）具
    PE保護層，電線內銅導體短路並不容易；再者，系爭圍牆牆
    面裂痕並非因被上訴人製作之架子固定在牆面所導致，而係
    上訴人未維護所造成。至108 年3 月17日之甲事件，被上訴
    人所以向上訴人咆嘯，係因上訴人頭戴頭燈、手持攝影裝備
    朝被上訴人拍攝；108 年4 月20日之乙事件，被上訴人並未
    掀開B 屋頂樓黑網拉扯電線，且上訴人就甲、乙事件於本院
    108 年度雄司簡調字第1530號事件中主張係洪瑞成拉扯並請
    求損害賠償，況上訴人與洪瑞成於訴訟中業已成立調解，依
    民事訴訟法第416 條規定，應受成立之調解筆錄拘束，不得
    再行起訴。此外，被上訴人架設黑網係為個人居家隱私，非
    為侵害上訴人健康權及隱私權，且系爭排氣管實為被上訴人
    所裝設，被上訴人使用系爭排氣管自屬有據等語資為抗辯。
三、原審判決駁回上訴人之訴，上訴人不服，針對醫療費用4,90
    0 元及精神慰撫金90,000元部分提起上訴，除援用原審之主
    張及陳述外，另主張：因被上訴人在屋頂放置6 盆花，靠近
    A 屋管路，又時常於晚上11、12點澆花，伊因此擔心而晚上
    睡不好，且被上訴人曾試圖攻擊伊，伊就診後經醫生判定為
    憂鬱症；另伊確因被上訴人變更系爭排出管方向，造成伊滑
    倒受傷；又原審判決第7 頁㈥之時間應非108 年5 月24日，
    而是108 年2 月24日，被上訴人當時爬入伊家範圍侵入住宅
    ，伊非常恐懼；被上訴人於108 年3 月17日晚上10時許確有
    與洪瑞成對伊咆哮並拿工具作勢攻擊伊，損害伊身體及健康
    權；被上訴人復於108 年4 月20日上午打開B 屋頂樓黑網，
    窺伺伊家範圍並伸手拉扯A 屋頂樓財物，伊當時人在那邊目
    睹一切；此外，伊有提出影片可以證明被上訴人一直偷看伊
    ，造成伊健康及隱私權受損，被上訴人之行為讓伊感到憂心
    ，伊於108 年5 月27日就醫拿了一個月份量之藥，醫生亦建
    議長期服藥才能控制病情等語，並上訴聲明：㈠原判決關於
    駁回上訴人後開第2 項之訴部分，暨訴訟費用之裁判均廢棄
    ；㈡被上訴人應給付上訴人94,900元，及自起訴狀繕本送達
    翌日起至清償日止，按週年利率5 ％計算之利息。被上訴人
    答辯聲明：上訴駁回。
四、不爭執事項：
  ㈠上訴人居住於A 屋，被上訴人居住於B 屋，兩造為鄰居關係
    。
  ㈡上訴人曾因「重度憂鬱症，單次發作，適應性失眠症」而於
    108 年3 月15日至五甲心靈診所就診並服藥治療，且持續看
    診，而上訴人於108 年3 月15日、同年3 月23日、同年4 月
    8 日、同年4 月23日、同年5 月27日至五甲心靈診所就診，
    共計花費醫療費用4,900 元。
  ㈢被上訴人於108 年2 月24日上午7 時16分許，曾以上半身進
    入A 屋頂樓平台約10秒，且身體呈面對地板之姿（亦即，原
    審判決第7 頁㈥所載監視器翻拍畫面之男子確為被上訴人）
    。
  ㈣被上訴人於108 年3 月17日晚上10時許與被上訴人父親在B
    屋頂樓平台，斯時上訴人則在A 屋頂樓平台。
五、本件上訴人對於原審判決不服，針對原審判決第7 至8 頁㈤
    至㈩部分之事實提起上訴，主張被上訴人侵害其權利，此為
    被上訴人所否認並以前詞置辯。是本件爭點厥在於：㈠被上
    訴人有無原審判決第7 至8 頁㈤至㈩之行為並侵害上訴人之
    權利？㈡上訴人請求被上訴人賠償醫療費用4,900 元是否有
    據？㈢上訴人請求被上訴人賠償精神慰撫金是否有據？金額
    若干？茲將本院判斷分述如下：
  ㈠被上訴人有無原審判決第7 至8 頁㈤至㈩之行為並侵害上訴
    人之權利？
  ⒈按當事人主張有利於己之事實者，就其事實有舉證之責任，
    民事訴訟法第277 條前段定有明文。次按因故意或過失，不
    法侵害他人之權利者，負損害賠償責任，民法第184 條第1
    項前段規定甚明，而侵權行為之成立，須行為人因故意過失
    不法侵害他人權利，亦即行為人須具備歸責性、違法性，並
    不法行為與損害間有因果關係，始能成立，且主張侵權行為
    損害賠償請求權之人，對於侵權行為之成立要件應負舉證責
    任。又損害賠償之債，以實際上受有損害為成立要件，倘無
    損害，即不發生賠償問題（最高法院105 年度台上字第1384
    號判決意旨參照）。本件上訴人主張因被上訴人前開侵權行
    為，導致其受有財產及非財產上之損害，均為被上訴人所否
    認，上訴人自應就其主張上開侵權行為之事實及因此所受之
    損害負舉證之責。
  ⒉針對原審判決第7 頁㈤之部分，亦即上訴人主張被上訴人故
    意變更系爭排氣管方向，使排放之廢氣對著上訴人住處範圍
    ，排水口亦常有不明冷凝水流出，造成上訴人多次滑倒受傷
    、扭傷等結果。然而，上訴人於原審稱：只是稍微扭傷，未
    去看醫生，沒有相關證據證明等語（見原審卷第218 頁），
    復於本院準備程序時自承：我確實有滑倒，去看才知道被上
    訴人把系爭排氣管換方向，但我沒有去看醫生等語在卷（見
    本院卷第105 頁），除此之外，上訴人即未能再行提出其他
    證據以實其說，則上訴人究係於何時、何地受有何傷害均屬
    不明，自難為上訴人有利之認定，上訴人此部分請求洵屬無
    據。
  ⒊針對原審判決第7 頁㈥之部分，亦即上訴人主張被上訴人於
    108 年2 月24日爬入A 屋頂樓圍牆係侵入住宅欲毀損上訴人
    財物，造成上訴人非常恐懼等語，並提出監視器翻拍畫面在
    卷為證（見原審卷第35至41頁）。而被上訴人對於其確有於
    108 年2 月24日上午7 時16分許，以上半身進入A 屋頂樓平
    台約10秒，且身體呈面對地板之姿乙節並不爭執，惟辯稱當
    時係手伸過去撿拾掉落之工具等語（見本院卷第105 頁）。
    觀之上開監視器翻拍畫面，被上訴人僅以上半身進入A 屋頂
    樓平台約10秒即離開，身體呈面對地板之姿勢，手亦有疑似
    取回物品之動作，足徵被上訴人抗辯並非全然無據；再者，
    被上訴人以上半身進入A 屋頂樓平台之時間短暫，當時上訴
    人亦未在A 屋頂樓活動，難認有侵害上訴人居住安寧而情節
    重大之情形；況上訴人所提出五甲心靈診所診斷證明書（見
    原審卷第47頁），僅得證明上訴人於108 年3 月15日有因「
    重度憂鬱症，單次發作，適應性失眠症」而就診，後續亦有
    持續看診，至於該病症形成之原因，仍無從僅由該診斷證明
    書證明係因被上訴人之行為所致；另外上訴人亦未能提出證
    據證明有何財物受損害，則上訴人主張被上訴人上開行為成
    立侵權行為，即無足採認。
  ⒋針對原審判決第7 頁㈦之部分，亦即上訴人主張被上訴人於
    108 年3 月17日晚上10時許，與洪瑞成以多欺少對上訴人咆
    嘯，並拿工具作勢攻擊，致上訴人受驚害怕等情，並提出光
    碟及診斷證明書為佐（見原審卷第43至47、49頁）。而被上
    訴人固不爭執當時與洪瑞成在B 屋頂樓平台，斯時上訴人則
    在A 屋頂樓平台等情，惟否認當時有對上訴人咆嘯，辯稱：
    伊與洪瑞成當時係因抽水馬達故障，拿三用電表查修，且兩
    戶兼有黑網路阻隔，只有10公分，無從攻擊，伊僅對上訴人
    說「你拍什麼拍，你要別人不拍你，你為什麼要拍我們？」
    等語（見本院卷第105 至106 頁）。由上訴人提出之錄音光
    碟檔案（見原審卷第49頁），僅能得知有人在對話，但無法
    清楚辨識被上訴人是否有上訴人所主張對其咆嘯之情，且因
    僅有錄音而無錄影畫面，更無從確認被上訴人當時之動作；
    況上訴人所提出之上開診斷證明書，就診時間係於108 年3
    月15日，早於此部分上訴人所主張之事實發生時點，尚不足
    認定上訴人之重度憂鬱症與被上訴人前揭行為具有因果關係
    ，是上訴人此部分請求被上訴人負侵權行為損害賠償責任，
    亦屬無據。
  ⒌針對原審判決第7 至8 頁㈧之部分，亦即上訴人主張被上訴
    人於108 年4 月20日上午，基於不明原因打開被上訴人於B
    屋頂樓自設之黑網，窺伺上訴人住處範圍並伸手拉扯A 屋頂
    樓之電線財物等情，並提出監視器翻拍畫面為證（見原審卷
    第33頁），被上訴人則否認有上訴人主張之行為。而觀之上
    開監視器翻拍畫面，無法看出被上訴人有伸手拉扯上訴人所
    有電線財物之情形，上訴人亦未能提出其所有電線財物有因
    此受損之證據，難認上訴人受有何損害；又A 、B 屋頂樓係
    屬室外，非隱密空間，在該處活動更非屬一般社會大眾所合
    理期待不為他人所見而具私密性之非公開活動，縱被上訴人
    有站在B 屋頂樓往A 屋頂樓方向觀看，亦難認被上訴人有何
    侵權行為可言，是上訴人此部分主張並不足採。
  ⒍針對原審判決第8 頁㈨之部分，亦即上訴人主張被上訴人於
    108 年6 月1 日隔著B 屋頂樓黑網窺伺上訴人，上訴人走到
    哪裡被上訴人在其住處也跟著，甚至打開黑網偷窺及偷拍上
    訴人，侵害上訴人健康權及隱私權等情，並提出光碟、診斷
    證明書及心靈診所藥品明細收據為證（見原審卷第209 、43
    至47頁），惟如前所述，A 、B 屋頂樓非屬隱密空間，在該
    處之活動亦非屬一般社會大眾所合理期待不為他人所見而具
    私密性之非公開活動，縱被上訴人站在B 屋頂樓往A 屋頂樓
    方向觀看，亦難認有侵害上訴人之隱私權；另依上開診斷證
    明書及收據顯示，上訴人至精神科就診時間依序為108 年3
    月15日、108 年3 月27日、108 年4 月8 日、108 年4 月23
    日及108 年5 月27日，均在108 年6 月1 日前，是上訴人之
    重度憂鬱症與被上訴人前揭行為難認有因果關係存在，自不
    成立侵權行為。
  ⒎針對原審判決第8 頁㈩之部分，亦即上訴人主張被上訴人故
    意在B 屋頂樓架設黑網係為窺伺、破壞上訴人所有財物，侵
    害上訴人健康權及隱私權云云。雖據上訴人所提出前開現場
    照片可認被上訴人確實有裝設黑網之情，然關於被上訴人裝
    設黑網後係如何藉此侵害原告健康權及隱私權等節，除如前
    認定之外，上訴人即未能再行提出相關證據以資證明，自難
    認定被上訴人有何侵權行為可言。
  ㈡上訴人請求被上訴人賠償醫療費用4,900 元及精神慰撫金是
    否有據？金額若干？
    本件既無從認定被上訴人有上訴人主張之侵權行為，則上訴
    人請求被上訴人賠償醫療費用4,900 元及精神慰撫金90,000
    元，即無理由。
六、綜上所述，上訴人依民法第184 條第1 項、第193 條、第19
    5 條等規定，請求被上訴人應給付上訴人94,900元本息，為
    無理由，不應准許。原審判決上訴人上開請求敗訴，於法並
    無違誤。上訴意旨猶執前詞指摘原判決不當，求予廢棄改判
    ，為無理由，應予駁回。
七、本件事證已臻明確，兩造其餘攻擊防禦方法，經本院審酌後
    認均不足以影響判決之結果，爰不另贅論，附此敘明。
八、據上論結，本件上訴為無理由，依民事訴訟法第436 條之1
    第3 項、第449 條第1 項、第78條規定，判決如主文。
中    華    民    國   110    年    10    月     7    日
                  民事第四庭  審判長法  官  鄭子文
                              法        官  鄭伊倫
                              法        官  王宗羿
以上正本係照原本作成。
本判決不得上訴。
中    華    民    國   110    年    10    月    8     日
                              書   記   官  劉容辰